ACORDAO-COMPLETO-2343932

ACÓRDÃO 277/2019 ATA 4/2019 - PLENÁRIO

VISTOS, relatados e discutidos estes autos de Monitoramento de determinação constante do subitem 9.5 do Acórdão 696/2015-TCU-Plenário, proferido em Tomada de Contas Especial (TC Processo 007.834/2013-6) , oriunda de conversão de processo de Denúncia (TC Processo 038.458/2012-8) , referente a possíveis irregularidades na execução do Convênio 656.421/2009, celebrado entre o Fundo Nacional de Desenvolvimento da Educação - FNDE e o Município de Ponte Alta do Tocantins/TO, para a construção de uma escola de educação infantil.
ACORDAM os Ministros do Tribunal de Contas da União, reunidos em Sessão do Plenário, ante as razões expostas pelo Relator, em:
9.1. aplicar ao Sr. Kleber Rodrigues de Sousa a multa prevista no art. 268, inciso VII, do Regimento Interno/TCU, no valor de R$ 10.000,00 (dez mil reais) , fixando-lhe o prazo de 15 (quinze) dias, a contar da notificação, para que comprove, perante o Tribunal (art. 214, inciso III, alínea a, do Regimento Interno/TCU) , o recolhimento da dívida ao Tesouro Nacional, atualizada monetariamente desde a data do presente Acórdão até a do efetivo recolhimento, se for paga após o vencimento, na forma da legislação em vigor;
9.2. autorizar, caso requerido, nos termos do art. 26 da Lei 8.443/1992, o parcelamento da dívida constante deste Acórdão em até 36 (trinta e seis) parcelas mensais e sucessivas, sobre as quais incidirão os correspondentes acréscimos legais (multa: atualização monetária) , esclarecendo ao responsável que a falta de pagamento de qualquer parcela importará o vencimento antecipado do saldo devedor (art. 217, § 2º, do Regimento Interno/TCU) , sem prejuízo das demais medidas legais;
9.3. autorizar, desde logo, a cobrança judicial da dívida a que se refere este Acórdão, nos termos do art. 28, inciso II, da Lei 8.443/1992;
9.4. alertar o representante legal do Município de Ponte Alta do Tocantins/TO sobre a possibilidade de aplicação da multa prevista no art. 268, VIII, do RI/TCU no caso de reincidência no descumprimento de decisão do Tribunal de Contas da União;
	9.5. encaminhar cópia deste Acórdão ao Fundo Nacional de Desenvolvimento da Educação - FNDE e à Procuradoria da República no Estado do Tocantins, para ciência e adoção das providências que entenderem pertinentes.

Monitoramento de cumprimento de decisão do Tribunal que, reiteradamente, determinou a ente municipal a adoção de medidas para a instalação de equipamentos e mobiliários em unidade escolar de educação infantil, conforme a previsão contida em convênio.

Município de Ponte Alta do Tocantins/TO.

3. Responsável: Kleber Rodrigues de Sousa (XXX.436.471-XX).

13.1. Ministros presentes: José Mucio Monteiro (Presidente), Walton Alencar Rodrigues, Aroldo Cedraz, Ana Arraes, Bruno Dantas e Vital do Rêgo.
13.2. Ministros-Substitutos convocados: Marcos Bemquerer Costa (Relator), André Luís de Carvalho e Weder de Oliveira.

ACORDAO-COMPLETO-2395925

Acórdão de Relação 487/2020 - Plenário

Acórdão de Relação

ACORDAO-COMPLETO-2363730

Acórdão 2013/2019 - Plenário

MARCOS BEMQUERER

Trata-se de Monitoramento autuado pela então Secretaria de Controle Externo no Estado de Tocantins - Secex/TO, atual Secretaria do TCU no Estado do Tocantins - SEC/TO (Resolução/TCU 305/2018) , para examinar o cumprimento de determinação constante do subitem 9.5 do Acórdão 696/2015-TCU-Plenário, reiterada pelo Acórdão 1827/2016-TCU-Plenário. 
2.	 O Acórdão 696/2015 foi adotado em processo de Tomada de Contas Especial (TC Processo 007.834/2013-6) , oriundo da conversão de Denúncia (TC Processo 038.458/2012-8) , referente a possíveis irregularidades na execução do Convênio 656.421/2009, celebrado entre o Fundo Nacional de Desenvolvimento da Educação - FNDE e o Município de Ponte Alta do Tocantins/TO, para a construção de uma escola de educação infantil.
3.	A seguir, transcrevo, com os ajustes de forma necessários, excerto da instrução elaborada no âmbito da então Secex/TO em que, além de bem historiar os fatos, examina o cumprimento ou não da decisão do TCU objeto deste monitoramento (peça 69) : 
"2. Em sessão realizada em 1º/4/2015, o Tribunal de Contas da União ao apreciar o TC Processo 007.834/2013-6 (Tomada de Contas Especial) decidiu, conforme Acórdão 696/2015-TCU-Plenário, retificado pelo Acórdão 989/2015-TCU-Plenário, entre outros: 
'9.5. determinar ao Município de Ponte Alta do Tocantins que adote, se ainda não fez, as medidas tendentes à instalação dos equipamentos e mobiliários a que se refere o Convênio n. 664.653/2010 na escola de que trata o Convênio n. 656.421/2009 e, providencie, enquanto não possível a respectiva instalação, armazenamento adequado, de forma a garantir a integralidade e segurança dos bens adquiridos, encaminhando a este Tribunal, no prazo de 30 (trinta) dias, a contar da notificação deste Acórdão, documentos que comprovem a solução de tal pendência;' 
3. No âmbito desta regional tal deliberação foi comunicada ao Município de Ponte Alta do Tocantins/TO por meio do Ofício 0345/2015-TCU-SECEX/TO, de 6/5/2015, conforme peças 3 e 4, tendo sido realizada, via Ofício 0479/2015-TCU-SECEX/TO, de 17/6/2015 (peça 7) , diligência ao Município de Ponte Alta do Tocantins/TO, para que informasse a esta unidade técnica, no prazo de 15 (quinze) dias a contar do recebimento do ofício de diligência, quais as providências adotadas por aquela entidade para dar cumprimento à determinação deste Tribunal, contida no item 9.5 do Acórdão 696/2015-TCU-Plenário, de 1º/4/2015, comunicada pelo Ofício 0345/2015-TCU-SECEX/TO, de 6/5/2015.
4. Em resposta à diligência, o ente municipal encaminhou a documentação de peça 9, cuja análise resultou, preliminarmente, em diligência complementar (Ofício 0228/2016-TCU-SECEX/TO, de 14/3/2016 - peça 16) , para que a Diretoria da Escola de Educação Infantil - Pró Infância, no Município de Ponte Alta do Tocantins - TO, no prazo de 5 (cinco) dias, a contar do recebimento da comunicação, encaminhasse a esta Secretaria formulário preenchido, com vistas a sanear os autos do processo de monitoramento (TC Processo 010.379/2015-0) autuado para acompanhar o cumprimento à determinação constante do item 9.5 do Acórdão 696/2015-TCU-Plenário, do processo de Tomada de Contas Especial, TC Processo 007.834/2013-6 (peça 13) . 
5. Em atenção à diligência realizada pelo Ofício 0228/2016-TCU-SECEX-TO, de 14/3/2016 (peça 13) , encaminhou-se o Ofício Creche n. 001/2016 Ponte Alta do Tocantins/TO, de 7/7/2016 (peça 18) , com o formulário devidamente preenchido, tendo esta unidade técnica procedido a nova análise (peça 20) , com proposta de encaminhamento ao relator de considerar não cumprida a determinação constante no item 9.5 do Acórdão 696/2015-TCU-Plenário (TC Processo 007.834/2013-6) e apenação de multa ao gestor responsável, tendo o Tribunal exarado o Acórdão 1827/2016-TCU-Plenário, no qual se decidiu:
'9.1. aplicar ao Sr. José Aparecido de Araújo a multa prevista no art. 58, §1º, da Lei 8.443/1992 c/c art. 268, inciso VII, do RI/TCU, no valor de R$ 5.000,00 (cinco mil reais) , fixando-lhe o prazo de 15 (quinze) dias, a contar da notificação, para que comprove, perante o Tribunal (art. 214, inciso III, alínea a, do Regimento Interno) , o recolhimento da dívida ao Tesouro Nacional, atualizada monetariamente desde a data do presente Acórdão até a do efetivo recolhimento, se for paga após o vencimento, na forma da legislação em vigor;
9.2. autorizar, caso requerido, nos termos do art. 26 da Lei 8.443/1992, o parcelamento da dívida constante deste Acórdão em até 36 (trinta e seis) parcelas mensais e sucessivas, informando ao responsável que a falta de pagamento de qualquer parcela importará o vencimento antecipado do saldo devedor (art. 217, § 2º, do Regimento Interno do TCU) , sem prejuízo das demais medidas legais; 
9.3. autorizar, desde logo, a cobrança judicial da dívida a que se refere o subitem 9.1 acima, nos termos do art. 28, inciso II, da Lei 8.443/1992; 
9.4. reiterar, ao Município de Ponte Alta do Tocantins, a determinação constante do subitem 9.5 do Acórdão 696/2015-TCU-Plenário, no sentido de que adote as medidas tendentes à instalação de todos equipamentos e mobiliários a que se refere o Convênio 664.653/2010 na escola de que trata o Convênio 656.421/2009 e providencie, enquanto não possível a respectiva instalação, armazenamento adequado, de forma a garantir a integralidade e segurança dos bens adquiridos; 
9.5. determinar ao Município de Ponte Alta do Tocantins/TO que encaminhe ao TCU, no prazo de 30 (trinta) dias, da notificação deste Acórdão, documentos que comprovam as providências adotadas para dar cumprimento ao subitem anterior; 
9.6. alertar o representante legal do Município de Ponte Alta do Tocantins/TO sobre a possibilidade de aplicação da multa prevista no art. 58, inciso VII, da Lei 8.443/1992 no caso de reincidência no descumprimento de determinação do Tribunal.'
6. Em virtude das determinações contidas nos subitens 9.4 e 9.5 acima, e considerando que já houve descumprimento pelo ente municipal do subitem 9.5 do Acórdão 1827/2016-TCU-Plenário, realizou-se diligência ao Município de Ponte Alta do Tocantins/TO, via Ofício 0249/2017-TCU/SECEX-TO, de 29/3/2017 (peça 41) , para que informasse a esta unidade técnica, no prazo de 15 (quinze) dias a contar do recebimento do ofício de diligência, quais as providências adotadas pela entidade para cumprir a determinação do Tribunal, contida no subitem 9.5 do Acórdão 696/2015-TCU-Plenário, retificado pelo Acórdão 989/2015-TCU-Plenário, reiterado pelos subitens 9.4 e 9.5 do Acórdão 1827/2016-TCU-Plenário, comunicada por meio dos Ofícios 0874/2016-TCU/SECEX-TO e 0875/2016-TCU/SECEX-TO, ambos de 18/8/2016 (peças 29 e 30) .
7. Em resposta à diligência, a municipalidade encaminhou expediente de peça 43, no bojo do qual requereu a dilação de prazo de 1 (um) ano para cumprimento da determinação objeto deste monitoramento, sob alegação de que não dispõe de recursos financeiros para adquirir os equipamentos e mobiliários que não foram localizados, para fins de cumprimento do objetivo dos recursos transferidos ao ente municipal, sem, no entanto, esclarecer quais medidas administrativas que o gestor municipal adotará para cumprir a decisão exarada desta Corte. 
8. Ao externar a vontade de regularizar a situação dos equipamentos e mobiliários descritos no convênio em questão, o prefeito afirma que não o fez de forma imediata, devido a municipalidade passar por uma crise financeira, com sérias e graves dificuldades econômicas e financeira, como demonstrado no Decreto de n. 06, de 23/1/2017 (peça 44, p. 2-5) , que decreta estado de calamidade pública financeira no âmbito da administração pública municipal e dá outras providências.
9. Ao apreciar o pedido referido acima, este Tribunal, mediante o Acórdão 1867/2017-TCU-Plenário, de 30/8/2017 (peça 48) , decidiu prorrogar o prazo por mais 120 (cento e vinte) dias, a contar da notificação da deliberação, para que o Município de Ponte Alta do Tocantins/TO cumprisse a determinação constante do subitem 9.5 do Acórdão 696/2015-TCU-Plenário, Sessão de 1º/4/2015, retificado pelo Acórdão 989/2015-TCU-Plenário e reiterada pelos subitens 9.4 e 9.5 do Acórdão 1827/2016-TCU-Plenário. 
10. No âmbito desta secretaria, tal deliberação foi comunicada à Prefeitura Municipal de Ponte Alta do Tocantins/TO, por intermédio de seu procurador devidamente constituído, mediante o Ofício 0822/2017-TCU-SECEX/TO, de 5/9/2017, conforme peças 49 e 53, tendo sido realizada, via Ofícios 0345/2018 e 0421/2018-TCU-SECEX/TO, de 25/4/2018 e 25/5/2018, respectivamente (peças 62 e 66) , diligência ao Município de Ponte Alta do Tocantins/TO, para que informasse a esta unidade técnica quais as providências adotadas por aquela entidade para dar cumprimento à determinação deste Tribunal, contida no item 9.5 do Acórdão 696/2015-TCU-Plenário, de 1º/4/2015, reitera pelo Acórdão 1827/2016-TCU-Plenário, de 13/7/2016, comunicadas pelo Ofícios 0345/2015-TCU-SECEX/TO, de 6/5/2015, e 0875/2016-TCU-SECEX-TO, de 18/8/2016. No entanto, o município manteve-se silente.
11. O gestor foi alertado por meio do ofício de diligência (peça 66) de que o não cumprimento de diligência ou de decisão deste Tribunal, no prazo fixado, sem causa justificada, poderia ensejar a aplicação da multa prevista no art. 58, inciso IV, da Lei 8.443/1992, a qual prescinde de realização de prévia audiência, nos termos do art. 268, § 3º, do Regimento Interno do TCU." 
4.	Com base na análise acima empreendida, a Secex/TO propõe ao Tribunal (peças 69/71) :
	4.1. considerar não cumprida a determinação constante no subitem 9.5 do Acórdão 696/2015-TCU-Plenário, de 1º/4/2015 (TC Processo 007.834/2013-6) , reiterada pelo Acórdão 1827/2016-TCU-Plenário, de 13/7/2016;
	4.2. aplicar ao responsável, Sr. Kleber Rodrigues de Sousa (CPF XXX.436.471-XX) , Prefeito do Município de Ponte Alta do Tocantins/TO, a multa prevista no art. 58, inciso IV, da Lei 8.443/1992, fixando-lhe o prazo de 15 (quinze) dias, a contar da notificação, para que comprove, perante o Tribunal (art. 214, inciso III, alínea a, do Regimento Interno/TCU) , o recolhimento da dívida ao Tesouro Nacional, atualizada monetariamente desde a data do acórdão que vier a ser proferido até a data do efetivo recolhimento, se for paga após o vencimento, na forma da legislação em vigor; 
4.3. autorizar, desde logo, nos termos do art. 28, inciso II, da Lei 8.443/1992, a cobrança judicial da dívida caso não atendida a notificação.
	É o Relatório.

Leandro Manzano Sorroche, OAB/TO 4.792; Sinthia Ferreira Caponi, OAB/TO 6.536; Bruno Andrino Chirico, OAB/TO 6.175; Suelen Ivana Sevalho Fortes, OAB/TO 6.296; Leonardo de Matos Borges, OAB/TO 5.656-A.

Não atuou.

MONITORAMENTO. DESCUMPRIMENTO, sem justificativa, DE DETERMINAÇÃO DO TCU para a adoção DE medidas visando à instalação de equipamentos e mobiliários NA UNIDADE ESCOLAR DE EDUCAÇÃO INFANTIL. APLICAÇÃO DE MULTA. O descumprimento, sem justificativa, à determinação do TCU enseja a aplicação de multa ao gestor público, com base no art. 268, inciso VII, do RI/TCU.

MONITORAMENTO (MON)

Secretaria do TCU no Estado do Tocantins - SEC-TO.

Trago à apreciação deste Colegiado Monitoramento autuado para examinar o cumprimento de determinação constante do subitem 9.5 do Acórdão 696/2015-TCU-Plenário (TC Processo 007.834/2013-6, originário da conversão dos autos de Denúncia tratada no TC Processo 038.458/2012-8) , exarado em processo de Tomada de Contas Especial referente a possíveis irregularidades na execução do Convênio 656.421/2009, celebrado entre o Fundo Nacional de Desenvolvimento da Educação - FNDE e o Município de Ponte Alta do Tocantins/TO, para a construção de uma escola de educação infantil.
2.	Ao apreciar a aludida Denúncia, o Tribunal adotou o Acórdão 619/2013-TCU-Plenário (TC Processo 038.458/2012-8) em que, dentre outras medidas, autorizou a conversão dos autos em Tomada de Contas Especial (TC Processo 007.834/2013-6) para a apuração do débito, e, relativamente ao Convênio 664.653/2010, decidiu: 
"9.5. determinar ao Município de Ponte Alta do Tocantins que adote as medidas tendentes à instalação dos equipamentos e mobiliários a que se refere o Convênio n. 664.653/2010 na escola de que trata o Convênio n. 656.421/2009 e, providencie, enquanto não possível a respectiva instalação, armazenamento adequado, de forma a garantir a integralidade e segurança dos bens adquiridos, encaminhando a este Tribunal, no prazo de 30 (trinta) dias, a contar da notificação deste Acórdão,  documentos que comprovem a solução de tal pendência;"
3.	Por meio do Convênio 664.653/2010, firmado entre o FNDE e o Município de Ponte Alta do Tocantins, na gestão do falecido Sr. Cleyton Maia Barros (2008-2012) , foram adquiridos mobiliário e equipamentos padronizados para equipar a Escola de Educação Infantil - Pró Infância, cuja execução não havia sido concluída.
4.	A mencionada escola, embora parcialmente construída, foi inaugurada em novembro de 2011 e funcionava precariamente nos dois turnos (manhã e tarde) , com 149 alunos da creche e 142 da pré-escola, conforme verificado por equipe deste Tribunal, em outubro/2012. 
5.	Nessa ocasião, foram identificados materiais comprados com recursos repassados pelo Convênio 664.653/2010, tais como aparelhos de ar condicionado, ventiladores, geladeiras, microondas, liquidificador, aparelho de som - microsystem, entre outros, amontoados em salas, sem previsão de serem instalados/utilizados (peça 33 do TC Processo 038.458/2012-8) e, portanto, sem cumprir a finalidade para a qual se destinavam.
6.	Todavia, conquanto a unidade escolar havia sido edificada em 73,81%, não havia como afirmar que ela estava inapta, por conta de sua inexecução parcial, para receber todos os mobiliários e equipamentos que foram adquiridos com os recursos públicos do Convênio 664.653/2010. Existia, portanto, a possibilidade de solução em prol das crianças que já frequentavam a escola.
7.	Foi nesse contexto que o Tribunal prolatou o mencionado Acórdão 619/2013 com a determinação para que fossem adotadas as providências pertinentes a fim de dar a destinação correta aos bens adquiridos por meio do Convênio 664.653/2010, em benefício do corpo docente e discente da escola.
8.	Já nos autos da Tomada de Contas Especial (TC Processo 007.834/2013-6) , o Tribunal, diante da constatação do descumprimento das disposições do subitem 9.5 do Acórdão 619/2013-TCU-Plenário, aplicou ao então Prefeito do Município de Ponte Alta do Tocantins, Sr. José Aparecido de Araújo, multa de R$ 5.000,00, com fulcro no art. 58, inciso IV, da Lei 8.443/1992, reiterou o comando ao ente municipal e alertou o representante legal do Município de Ponte Alta do Tocantins de que a reincidência no descumprimento de determinação do Tribunal poderia ensejar a aplicação da multa prevista no art. 58, inciso VII, da Lei 8.443/1992 (subitens 9.4, 9.5 e 9.6 do Acórdão 696/2015-TCU-Plenário) .
9.	Ao monitorar o cumprimento do disposto no subitem 9.5 do Acórdão 696/2015-TCU-Plenário, de igual teor ao do subitem 9.5 do Acórdão 619/2013-TCU-Plenário, mais uma vez o Tribunal se deparou com o descumprimento injustificado do comando. 
10.	Assim, proferiu, nestes autos, o Acórdão 1827/2016-TCU-Plenário, em que aplicou ao Sr. José Aparecido de Araújo a multa, no valor de R$ 5.000,00, fundamentada no art. 58, § 1º, da Lei 8.443/1992. Além disso, reiterou a determinação constante do subitem 9.5 do Acórdão 696/2015-TCU-Plenário e novamente alertou o representante legal do Município de Ponte Alta do Tocantins sobre a possibilidade de imposição da multa do art. 58, inciso VII, da Lei 8.443/1992, em caso de reincidência no descumprimento (subitens 9.1, 9.4 e 9.6 do referido decisum) . 
11.	Desta feita, o Tribunal examina, mais uma vez, o cumprimento da determinação do subitem 9.5 do Acórdão 696/2015-TCU-Plenário, reiterada no subitem 9.4 do Acórdão 1827/2016-TCU-Plenário. 
12.	O atual Prefeito do Município de Ponte Alta do Tocantins, ciente do mencionado Acórdão 1827/2016-TCU-Plenário, solicitou ao Tribunal prorrogação de prazo para cumprimento da decisão e obteve, nos termos do Acórdão 1867/2017-TCU-Plenário, mais 120 (cento e vinte) dias, a contar da notificação da deliberação. 
13.	Devidamente notificado da dilação temporal obtida (peças 49 e 53) , o responsável não mais se manifestou nos autos, nem mesmo para responder a diligências encaminhadas posteriormente ao gestor para que informasse sobre as providências adotadas para atender à decisão do TCU (peças 62 e 66) , ainda que alertado em tais expedientes, novamente, da possibilidade de aplicação de multa por não atendimento à diligência e à decisão do TCU. 
14.	Esse conjunto fático sustenta a proposta formulada pela então Secex/TO, no sentido de considerar não cumprida a determinação do subitem 9.5 do Acórdão 696/2015, reiterada pelo subitem 9.4 do Acórdão 1827/2016-TCU-Plenário, e de aplicar multa ao responsável. 
15.	Como já havia destacado na Proposta de Deliberação integrante do Acórdão 1.827/2016, a determinação expedida pelo TCU tem força cogente emanada das normas da Constituição Federal e da sua Lei Orgânica, não restando ao gestor público a opção de não cumpri-la. Atender à determinação do TCU é dever que se impõe sem passar pelo crivo da discricionariedade do gestor público. E mais, havendo inconformismo ou dúvidas com a decisão da Corte de Contas, cabe-lhe tão somente acionar as vias recursais legais para impugná-la ou esclarecê-la (v.g.: Acórdão 476/2016-TCU-Plenário, de minha relatoria) .
 16.	Ademais, é preciso destacar que a determinação expedida pelo TCU, no exercício da atividade constitucional e legal de controle externo, não tem caráter pessoal (intuitu personae) , pois busca aprimorar a gestão do órgão/entidade. Assim, ao assumir cargo público, o gestor deve inteirar-se das determinações do TCU e, havendo pendências, dar-lhes cumprimento e/ou delas recorrer, se for o caso, observando-se as regras legais pertinentes, o que salvaguarda o princípio da continuidade administrativa que milita em prol do interesse público. Eis alguns precedentes cujos enunciados foram retirados da ferramenta de pesquisa do TCU "Jurisprudência Selecionada":  
"As determinações do TCU não têm o caráter intuitu personae, visam aprimorar a gestão do órgão ou entidade. Ao assumir o cargo, compete ao gestor inteirar-se das determinações desta Corte afetas à sua área de atuação e, no caso de descumprimento, arcar com o ônus decorrente." (Acórdão 3162/2011-TCU-Plenário, rel. Min. Ana Arraes) 
"O imperativo da continuidade administrativa impele aos destinatários (órgãos ou entidades) , independente de quem seja o administrador que esteja a frente da gestão, o adimplemento das determinações dirigidas, não podendo haver negligência por parte dos sucessores dos agentes aos quais foram endereçadas as demandas da Corte, sob pena de se obstar a eficácia da atividade de controle externo." (Acórdão 2410/2011-TCU-Primeira Câmara, rel. Min. Subst. Marcos Bemquerer Costa) .
17.	No presente caso, observa-se que o prefeito antecessor, Sr. José Aparecido de Araújo, foi multado em duas ocasiões por descumprimento da determinação do TCU de mesmo teor (Acórdãos Plenários 696/2015 e 1.827/2016) , e o atual prefeito, Sr. Kleber Rodrigues de Sousa, que se inteirou dos termos da decisão do TCU, solicitou e obteve prazo adicional para dar-lhes cumprimento, optou por não mais se manifestar nestes autos, restando configurado, mais uma vez, o descumprimento da determinação reiterada do TCU e também das diligências que lhes foram encaminhadas pela unidade técnica. 
18.	Lembro, novamente, que o Tribunal, em duas ocasiões, renovou a determinação ao Município de Ponte Alta do Tocantins/TO para que adotasse providências com vistas à instalação dos equipamentos e mobiliários adquiridos em razão do Convênio 664.653/2010 na Escola de Educação Infantil - Pró Infância de que tratou o Convênio 656.421/2009, e, providenciasse, enquanto não fosse possível a respectiva instalação, o armazenamento adequado dos bens adquiridos, encaminhando a este Tribunal documentos comprobatórios, no prazo fixado, conforme se verifica nos termos do subitem 9.5 do Acórdão 696/2015 e do subitem 9.4 do Acórdão 1827/2016-TCU-Plenário. 
19.	Mesmo havendo essas duas reiterações, o gestor público, desprestigiando o princípio da continuidade administrativa e a imperatividade da determinação do TCU, decidiu não dar cumprimento à decisão do TCU, sem apresentar qualquer justificativa, configurando caso de aplicação da multa prevista no art. 268, inciso VII, do RI/TCU. No que se refere ao não atendimento às diligências, deixo de impor sanção ao responsável por entender que tal questão foi, em certa medida, absorvida pela falha maior que enseja a pena do mencionado art. 268, inciso VII. 
20.	Assim, nos termos do art. 20 da Lei de Introdução às Normas do Direito Brasileiro (Decreto-Lei 4.657/1942) , acrescido pela Lei 13.655/2018, que dispõe sobre a segurança jurídica e a eficiência na criação e na aplicação do direito público, a necessidade de aplicação da multa no presente caso se justifica em função do efeito inibitório que se pretende alcançar para a prática futura da irregularidade consubstanciada no não atendimento à determinação do TCU, levando o gestor público a compreender a importância e a obrigatoriedade de pronto cumprimento à decisão do Tribunal, ressalvadas as vias recursais administrativas e judiciais.  
21.	Por fim, cabe encaminhar cópia da deliberação que vier a adotada nestes autos ao FNDE e à Procuradoria da República no Estado do Tocantins, para ciência e adoção das providências que entenderem pertinentes, bem como alertar o representante do Município de Ponte Alta do Tocantins sobre a possibilidade de multa pela reincidência no descumprimento de decisão do Tribunal, com fulcro no art. 268, inciso VIII, do RI/TCU.
	Ante o exposto, voto por que seja adotada a deliberação que ora submeto a este Colegiado.
TCU, Sala das Sessões em 13 de fevereiro de 2019.
MARCOS BEMQUERER COSTA
Relator